臺灣臺中地方法院臺中簡易庭民事判決
110年度中簡字第2738號
原      告  平安交通事業有限公司

法定代理人  吳邱秀美
上  一  人
訴訟代理人  林尚富  
            賴韋廷  
原      告  劉振豪  
上二人共同
訴訟代理人  吳志一  
被      告  彭聖雄  

訴訟代理人  陳頂新律師
複 代理 人  陳相懿律師
被      告  陳韋璋  


上列當事人間損害賠償事件，於民國111年4月28日言詞辯論終結
，本院判決如下：
    主      文
被告應連帶給付原告平安交通事業有限公司新臺幣貳拾貳萬元及
自民國110年8月4日起至清償日止，按年息百分之5計算之利息。
被告應連帶給付原告劉振豪新臺幣肆萬貳仟貳佰貳拾捌元及自民
國110年8月4日起至清償日止，按年息百分之5計算之利息。
原告其餘之訴駁回。
訴訟費用由被告連帶負擔百分之二十二，餘由原告負擔。
本判決原告勝訴部分得假執行，被告如依序以新臺幣新臺幣貳拾
貳萬元、新臺幣肆萬貳仟貳佰貳拾捌元為原告平安交通事業有限
公司、原告劉振豪預供擔保或提存，得免為假執行。
原告其餘假執行之聲請駁回。
    事實及理由
一、被告陳韋璋經合法通知，無正當理由，未於言詞辯論期日到
    場，核無民事訴訟法第386 條所列各款情形，爰依原告之聲
    請，由其一造辯論而為判決。
二、原告主張：
  ㈠被告彭聖雄為無小型車普通駕駛執照之人，於民國110年6月1
    4日駕駛被告陳韋璋所有車牌號碼000-0000號自用小客車，
    沿臺中市北屯區大連路2段内側車道，由西向東往熱河路行
    駛，於該日0時25分左右，途經大連路與崇德路交岔路口時
    ，未遵守號誌管制，貿然闖越紅燈，適原告劉振豪駕駛向原
    告平安交通事業有限公司（下稱平安公司）承租之車牌號碼
    號TDQ-5652號多元化計程車（下稱系爭車輛），沿臺中市北
    屯區崇德路2段由南向北行駛至上開路口時，閃避不及致兩
    車發生碰撞，造成系爭車輛毀損及原告劉振豪受有胸部、頸
    部及肢體多處擦挫傷及胸痛等傷害。被告陳韋璋將其所有汽
    車出借無駕駛執照之被告彭聖雄致本件車禍事故發生，違反
    道路交通管理處罰條例第21條第5項保護他人之法律，依民
    法第184條第2項、第185條第1項規定應連帶負賠償責任。爰
    依民法第184條第1項前段、第2項前段、第185條第1項、第1
    91條之2、第195條第1項、第196條請求被告連帶賠償損害：
　1.原告平安公司部分：
　　①車輛修復費用：86萬4055元。
　　②租金損失：系爭車輛修復時間在供料正常之情況下約需3個
      月，系爭車輛每月租金為2萬4000元，該車於修復期間無
      法出租，致原告平安公司損失3個月之租金收入計7萬2000
      元。
　　③以上合計93萬6055元。
　2.原告劉振豪部分：　
　　①醫療費用：2228元。
　　②工作損失：原告劉振豪於本件車禍發生時，擔任系爭車輛
　　  之多元計程車司機，每月平均可賺取5 萬元，且該車因本
　　  件車禍受損，需3個月始能修復，故原告劉振豪受有3個月
      工作損失計15萬元。
　　③慰撫金：10萬元。
　　④以上合計25萬2228元。
  ㈡並聲明：⑴被告應連帶給付原告劉振豪25萬2228元及自起訴狀
    繕本送達翌日起至清償日止，按年息百分之5計算之利息。⑵
    被告應連帶給付原告平安公司93萬6055元及自起訴狀繕本送
    達翌日起至清償日止，按年息百分之5計算之利息。⑶願供擔
    保請准宣告假執行。
三、被告彭聖雄則以：
  ㈠原告平安公司應提出收據證明確有支出修復費用86萬4055元
    ，又系爭車輛年式為2020年之新車，為原告平安公司所有之
    出租車輛，依常情應有投保保險，倘原告平安公司於本件車
    禍發生後已有請領理賠金，則於原告平安公司領取金額範圍
    内，應即發生法定債權移轉效果，自不得再向伊請求，且零
    件部分亦應扣除折舊，另修復費用已超過市值63萬元，可見
    修復費用過鉅。原告平安公司並未提出系爭車輛需費時3個
    月修繕及每月租金為2萬4000元之證據，且原告平安公司是
    否每日或每月均有將系爭車輛出租，亦應提出證據證明。
　㈡就原告劉振豪支出之醫藥費2228元不爭執。原告劉振豪可承
    租其他車輛繼續提供多元化計程車服務，應無任何工作損失
    ，且原告劉振豪僅於急診室觀察傷勢約1小時，顯見所受之
    傷勢非重，所受精神痛苦程度應屬甚低，請求10萬元之慰撫
    金過高等語置辯。
　㈢答辯聲明：⑴駁回原告之訴。⑵如受不利判決，願供擔保請准
      免為假執行。
四、被告陳韋璋未於言詞辯論期日到場，亦未提出書狀為何聲明
    或陳述。
五、得心證之理由：
　㈠原告主張被告彭聖雄於前揭時、地無照駕駛被告陳韋璋所有
    車牌號碼000-0000號自用小客車，過失碰撞原告劉振豪駕駛
    原告平安公司所有之系爭車輛，造成系爭車輛毀損及原告劉
    振豪受有胸部、頸部及肢體多處擦挫傷及胸痛等傷害等情，
    業據其等提出臺中市政府警察局道路交通事故當事人登記聯
    單影本、道路交通事故現場圖影本、相片影本、道路交通事
    故初步分析研判表影本、計程車租賃契約書影本、診斷證明
    書影本、行照影本為證（見卷第23-57頁），並有臺中市政
    府警察局道路交通事故調查卷宗影本及車籍資料附卷可稽（
    見卷第77-133、223頁），復為被告所不爭執，自堪信為真
    實。按因故意或過失，不法侵害他人之權利者，負損害賠償
    責任；汽車、機車或其他非依軌道行駛之動力車輛，在使用
    中加損害於他人者，駕駛人應賠償因此所生之損害，民法第
    184條第1項前段、第191條之2前段定有明文。被告彭聖雄駕
    駛汽車肇事過失致原告劉振豪受傷及原告平安公司所有系爭
    車輛受損，原告訴請被告賠償損害自屬有據。
　㈡次按「汽車駕駛人，有下列情形之一者，處新臺幣六千元以
    上一萬二千元以下罰鍰，並當場禁止其駕駛：一、未領有駕
    駛執照駕駛小型車或機車。二、領有機車駕駛執照，駕駛小
    型車。」，「汽車所有人允許第一項第一款至第五款之違規
    駕駛人駕駛其汽車者，除依第一項規定之罰鍰處罰外，並記
    該汽車違規紀錄一次。但如其已善盡查證駕駛人駕駛執照資
    格之注意，或縱加以相當注意而仍不免發生違規者，不在此
    限。」，道路交通管理處罰條例第21條第1項第1、2款、第5
    項定有明文。上開規定旨在維護交通之安全，以保護他人之
    利益，避免他人之生命或身體健康受到侵害，自屬保護他人
    之法律（最高法院67年台上字第2111號判例、101年度台上
    字第821號判決參照）。原告主張被告陳韋璋將其所有車牌
    號碼000-0000號自用小客車交予無駕駛執照之被告彭聖雄使
    用，為被告陳韋璋所不爭執，要已違反道路交通管理處罰條
    例第21條第5項之規定，自屬違反保護他人之法律，依民法
    第184條第2項規定，應推定其有過失。被告陳韋璋若未將其
    所有車牌號碼000-0000號自用小客車交予被告彭聖雄使用，
    被告彭聖雄當不致於過失肇事，堪認被告陳韋璋過失與原告
    劉振豪受傷及原告平安公司所有系爭車輛受損間有相當因果
    關係，原告請求被告陳韋璋應連帶負侵權行為損害賠償責任
    ，亦無不合。
　㈢關於原告平安公司請求部分：
　1.按物被毀損時，被害人除得依民法第196條請求賠償外，並
    不排除民法第213條至第215條之適用。負損害賠償責任者，
    除法律另有規定或契約另有訂定外，應回復他方損害發生前
    之原狀；不能回復原狀或回復顯有重大困難者，應以金錢賠
    償其損害，民法第213條第1項、第215條定有明文。依民法
    第196條規定請求賠償物因毀損所減少之價額，或依民法第2
    13第3項請求支付回復原狀所必要之費用，均以毀損物得回
    復原狀為前提，若不能回復原狀或回復顯有重大困難者，僅
    得依民法第215條規定應以金錢賠償其損害。又民法第215 
    條所謂回復顯有重大困難者，係指回復原狀需時過長、需費
    過鉅或難得預期之結果之情形而言（最高法院84年度台上字
    第1242號判決參照）。原告平安公司主張系爭車輛維修估價
    86萬4055元，業據其提出估價單在卷可參（見卷第59-69頁
    ），此為被告所不爭執，堪認為真正。又經本院函請臺中市
    汽車商業同業公會鑑定系爭車輛於車禍前市值，鑑定結果，
    系爭車輛於110年6月間之正常中古車價約為70萬元，有臺中
    市汽車商業同業公會111年3月11日（111）中汽吉字第015號
    函附卷可稽（見卷第325頁）。原告提出TOYOTA認證中古車
    車價資料記載與系爭車輛同年份同款車輛於事故發生時車價
    為73.8萬元至76.8萬元，有該車價資料在卷可參（見卷第18
    1-187頁），惟該車價資料並未明確記載係何時之價格，是
    否係廣告售價而與實際售價有間，尚有未明，自不足採。系
    爭車輛修理費用86萬4055元高於系爭車輛價值70萬元甚鉅，
    勉強修復顯不合理，且原告平安公司陳明要將系爭車輛報廢
    ，沒有要修理等語，堪認系爭車輛回復顯有重大困難，原告
    平安公司僅得依民法第215規定請求以金錢賠償其價值損害
    ，不得請求賠償回復原狀之必要費用或賠償物因毀損所減少
    之價額。再查，原告平安公司陳明已將系爭車輛重要零件拆
    卸，殘體價值3萬元，為被告所不爭執，原告平安公司既已
    取得系爭車輛殘體價值3萬元，應為其損害部分填補，扣除
    後，僅得請求被告系爭車輛價值損害67萬元（70萬元－3萬元
    ＝67萬元）。另被告平安公司僅得請求賠償系爭車輛價值損
    害，不得請求賠償回復原狀之必要費用，自不得請求賠償修
    復期間無法出租之使用利益，且原告平安公司實際上亦無修
    復系爭車輛，亦不生系爭車輛使用利益之損害，原告平安公
    司請求被告賠償修復期間3個月無法出租之之租金收入7萬20
    00元云云，並無理由。
　2.按被保險人因保險人應負保險責任之損失發生，而對於第三
    人有損失賠償請求權者，保險人得於給付賠償金額後，代位
    行使被保險人對於第三人之請求權；但其所請求之數額，以
    不逾賠償金額為限，保險法第53條第1項規定甚明。被保險
    人因保險人應負保險責任之損失發生，而對於第三人有損失
    賠償請求權者，於保險人履行賠償之義務後，其損失賠償請
    求權於賠償金額範圍內，即當然移轉於保險人，並於被保險
    人或保險人通知該第三人時，對於該第三人發生效力（最高
    法院88年度台上字第1901號判決參照）。是被保險人於受領
    保險金給付後，即不得再向第三人行使已移轉予保險人之損
    失賠償請求權（最高法院93年度台上字第2060號判決參照）
    。原告平安公司陳明就系爭車輛向華南產物保險股份有限公
    司（下稱華南產險公司）投保「限額車對車碰撞損失險」，
    已獲保險賠付全損費用45萬元，此為被告不爭執。依此原告
    平安公司對於被告關於系爭車輛車損部分之損害賠償請求權
    於45萬元內部分，當然移轉於華南產險公司，扣除已移轉華
    南產險公司之損害賠償債權部分，原告平安公司得請求被告
    賠償系爭車輛損害22萬元（67萬元－45萬元＝22萬元）。
  ㈣關於原告劉振豪請求部分：
　1.醫療費用部分：原告劉振豪主張因傷支出醫療費用2228元，
    業據其提出診斷證明書及醫療費用收據附卷可稽（見卷第51
    -55、71-73頁），此為被告所不爭執，此部分原告請求應予
    准許。
　2.工作損失部分：原告劉振豪於本件車禍發生時，擔任系爭車
    輛之多元計程車司機，每月平均可賺取5 萬元，系車輛因本
    件車禍受損，需3個月始能修復，原告劉振豪受有3個月工作
    損失計15萬元云云。然查，依原告劉振豪提出診斷證明書，
    其傷勢不重，不能證明因傷不能工作。又系爭車輛受損，原
    告劉振豪可另行租賃汽車工作，原告劉振豪並不因車損致其
    不能工作而受有收入損失，原告劉振豪主張因系爭車輛受損
    請求被告賠償其工作損失15萬元，並無理由。
　3.精神慰撫金部分：按不法侵害他人之身體及名譽，被害人受
    有非財產上損害，請求加害人賠償相當金額之慰撫金時，法
    院對於慰撫金之量定，應斟酌實際加害情形、所造成之影響
    、被害人所受精神上痛苦之程度、雙方之身分、地位、經濟
    狀況及其他各種情形，以核定相當之數額（最高法院47年台
    上字第1221號、51年台上字第223號、76年台上字第1908號
    判例參照）。查原告劉振豪因本件事故受有胸部、頸部及肢
    體多處擦挫傷及胸痛等傷害，堪認其肉體及精神受痛苦。參
    酌原告劉振豪陳明其為大學肄業，擔任多元化計程車司機，
    月入5萬元等語（見卷第178頁）、本件車禍肇因被告彭聖雄
    無照駕車闖越紅燈，過失情節甚為嚴重，及原告劉振豪所受
    精神上痛苦等情狀，認原告劉振豪請求被告賠償非財產上損
    害，以4萬元為適當，逾此數額之請求，即為無理由。
  ㈤按「給付無確定期限者，債務人於債權人得請求給付時，經
    其催告而未為給付，自受催告時起，負遲延責任。其經債權
    人起訴而送達訴狀，或依督促程序送達支付命令，或為其他
    相類之行為者，與催告有同一之效力。」，「遲延之債務，
    以支付金錢為標的者，債權人得請求依法定利率計算之遲延
    利息。但約定利率較高者，仍從其約定利率。」，民法第22
    9條第2項、第233條第1項定有明文。原告所提訴狀繕本於11
    0年8月3日送達被告彭聖雄（見卷第143頁），於110年8月3
    日送達被告陳韋璋（見卷第145頁），被告自受起訴狀送達
    時起負遲延責任，並應自翌日起加付法定遲延利息。
六、從而，原告依民法第184條第1、2項、第185條第1項、第191
    條之2、第193條第1項等規定，請求⑴被告連帶給付原告平安
    公司22萬元及自起訴狀繕本送達翌日即110年8月4日起至清
    償日止，按年息百分之5計算之利息。⑵被告連帶給付原告劉
    振豪4萬2228元（2228元＋4萬元＝4萬2228元）及自起訴狀繕
    本送達翌日即110年8月4日起至清償日止，按年息百分之5計
    算之利息，為有理由，應予准許。原告逾上開部分之請求，
    為無理由，應予駁回。
七、本件係就民事訴訟法第427條第1項、第2項第11款訴訟適用
    簡易程序為被告敗訴之判決，爰依民事訴訟法第389條第1項
    第3款規定，依職權宣告假執行，並依被告彭聖雄聲請及依
    職權宣告被告預供擔保或提存，得免為假執行。原告就此勝
    訴部分陳明願供擔保請准宣告假執行，僅係促使本院職權發
    動，毋庸為准駁之諭知。至原告敗訴部分，其假執行之聲請
    失所依附，應併予駁回。
八、本件事證已臻明確，兩造其餘攻擊防禦之方法，核與判決之
    結果不生影響，無庸逐一論究，併此敘明。
九、據上論結，本件原告之訴為一部有理由，一部無理由，依民
    事訴訟法第436條第2項、第385條第1項前段、第79條、第85
    條第2項、第389條第1項第3款、第392條第2 項，判決如主
    文。
中　　華　　民　　國　　111 　年　　5 　　月　　26　　日
                  臺灣臺中地方法院臺中簡易庭
                                  法  官  熊祥雲
以上正本係照原本作成。
如不服本判決，應於送達後20日內，向本院提出上訴狀並表明上
訴理由，如於本判決宣示後送達前提起上訴者，應於判決送達後
20日內補提上訴理由書（須附繕本），如委任律師提起上訴者，
應一併繳納上訴審裁判費。
中　　華　　民　　國　　111 　年　　5 　　月　　26　　日
                                  書記官  王麗麗